【裁判字號】    97,訴,233
【裁判日期】    970428
【裁判案由】    違反槍砲彈藥刀械管制條例
【裁判全文】
臺灣基隆地方法院刑事判決               97年度訴字第233號
公  訴  人  臺灣基隆地方法院檢察署檢察官
被      告  丙○○
                    送達址）.
選任辯護人  蔡英雌 律師
上列被告因違反槍砲彈藥刀械管制條例案件，經檢察官提起公訴
（96年度偵字第6094號），本院判決如下：
    主  文
丙○○未經許可，持有手槍，處有期徒刑壹年捌月，併科罰金新
台幣壹拾萬元，罰金如易服勞役，以新台幣壹仟元折算壹日，緩
刑肆年，緩刑期內付保護管束。扣案之制式手槍（含彈匣壹個，
槍枝管制編號0000000000）壹支沒收。
    事  實
一、丙○○與鄭延忠（因殺人案由臺灣士林地方法院檢察署發布
    通緝中）為舊識，緣鄭延忠於民國96年11月15日凌晨，在電
    話中與李坤益發生爭吵，遂起意前往李坤益位於臺北縣金山
    鄉○○路26號7樓之住處尋釁，並偕同另3名真實姓名年籍均
    不詳之成年男子駕駛經變造車號為BE-8888號之自小客車（
    原車號為DL-8888號）同往，其等於同日凌晨4時許，行經丙
    ○○位於臺北市○○區○○路63巷24 號2樓住處附近時，適
    巧遇到丙○○，鄭延忠遂邀約丙○○上車，丙○○上車後，
    其等即駕車駛上高速公路，途中鄭延忠自身上取出具有殺傷
    力、奧地利GLOCK廠19型、口徑9mm制式手槍1支（含彈匣1個
    、槍枝管制編號為0000000000號）及制式子彈15顆（裝填於
    彈匣內置放於手槍中），丙○○明知制式手槍及子彈，係屬
    槍砲彈藥刀械管制條例所列管之槍枝及彈藥，非經中央主管
    機關內政部許可，不得持有，竟仍基於持有制式手槍及子彈
    之犯意，自鄭延忠處取得上開具有殺傷力之制式槍、彈而無
    故持有之，鄭延忠並指導丙○○如何上膛，其後於同日清晨
    5時30 分許駛至臺北縣金山鄉○○路與仁愛路口，鄭延忠即
    指示駕駛留在車上、率領同車其他人下車，並告知丙○○萬
    一發生事情即取出上開槍、彈，下車後丙○○跟隨在鄭延忠
    身後步行至臺北縣金山鄉○○路31巷巷口附近，因聽聞槍聲
    ，丙○○竟取出上開制式槍、彈對空射擊迄子彈用罄為止，
    隨後鄭延忠即指示丙○○等人上車下令駛離現場，後抵達臺
    北市北投區百齡橋附近後即要求丙○○下車，丙○○搭乘營
    小客車返回住處附近後，即將上開制式手槍藏放在其所使用
    之車號BIY-230號重機車（登記在其母親陳美嬌名下）置物
    箱內，並因擔心遭查獲而不敢返家，遂四處居住流竄。嗣於
    96年12月1日晚間6時許，丙○○因心虛且自知難逃法網，遂
    在警方未知悉犯人前，向臺北縣政府警察局金山分局警員自
    首上情並願接受裁判，且交出上開制式手槍1 支供警扣案，
    因而查獲上情。
二、案經臺北縣政府警察局金山分局移送臺灣基隆地方法院檢察
    署檢察官偵查起訴。
    理  由
壹、程序方面：
    公訴人所提出用以證明被告丙○○犯罪之各項證據，被告及
    其選任辯護人，均不爭執其證據能力，本院審酌該等言詞供
    述及書面做成時之狀況，並無不宜作為證據之情事，依刑事
    訴訟法第159條之5第2項，得作為證據。
貳、實體方面：
一、上揭事實，業據被告丙○○於警詢、檢察官偵查時及本院審
    理時均坦承不諱，並有扣案之制式手槍（含彈匣1 只）及已
    擊發之口徑9mm制式彈殼15 顆足資佐證，且手槍、彈殼經送
    內政部警政署刑事警察局鑑定結果，認為：「送驗手槍壹枝
    （槍枝管制編號0000000000）認係口徑9mm 制式手槍，為奧
    地利GLOCK廠19 型，槍號遭磨滅，經以電解腐蝕法重現結果
    ，研判槍號為CBL713，槍管內具陸條右旋來復線，擊發功能
    正常，可供擊發同口徑制式子彈使用，認具殺傷力。」、「
    ；送鑑彈殼拾壹顆，經比對結果，壹拾伍顆（編號C1至C1
    3、C25、C26），彈底特徵紋痕相吻合，認均係由同壹枝（
    Ａ槍即槍枝管制編號0000000000）所擊發．．．。」此有內
    政部警政署刑事警察局97年1月10日刑鑑字第0960183751 號
    、96年12月11日刑鑑字第0960174515號槍彈鑑定書各乙份、
    97年1月22日刑鑑字第0970011889 號函乙紙在卷可稽（見96
    年度偵字第6094號卷第116-118、137-155頁），足見被告之
    自白與事實相符，可以採信。又本件係被告在警員尚未發覺
    其持有制式手槍前，主動供出其持有制式手槍，並報繳上開
    槍枝等情，亦有承辦員警乙○○於本院審理時之證述及所出
    具之報告書乙份在卷可參。綜上，本件事證明確，被告犯行
    已堪認定，應依法論科。
二、核被告所為，係犯槍砲彈藥刀械管制條例第7條第4項之持有
    制式手槍罪、同條例第12條第4 項之持有子彈罪。未經許可
    持有槍彈，其持有之繼續為行為之繼續，亦即一經持有槍彈
    ，罪即成立，惟其完結須繼續至持有行為終了時為止，則持
    有之行為，其犯罪之完結亦須繼續至持有行為之終了時為止
    。被告持有槍枝、子彈之行為，因各該犯罪具有行為繼續之
    性質，均為繼續犯，均應論以單純一罪。再者，被告以一持
    有行為同時觸犯上開二罪名，為想像競合犯，應從重依槍砲
    彈藥刀械管制條例第7條第4項之持有手槍罪處斷。
三、又按槍砲彈藥刀械管制條例既為刑法之特別法，該條例第18
    條第1項前段規定，即為刑法第62 條但書所示之特別規定，
    自應優先適用（最高法院91年度台上字第615 號判決意旨可
    資參照）。查本件被告於非法持有制式手槍之犯罪未被發覺
    前，即主動向臺北縣政府警察局金山分局偵查隊自首而接受
    裁判，並報繳其所非法持有之上開制式手槍1 枝乙情，亦據
    證人即臺北縣政府警察局金山分局偵查隊偵查佐乙○○於本
    院審理中結證明確（詳本院97年4月14日審理筆錄第3-4頁）
    ，揆諸前揭判決意旨說明，自應依槍砲彈藥刀械管制條例第
    18條第1 項前段規定，減輕其刑。爰審酌被告未經許可持有
    可發射子彈具有殺傷力之制式手槍，對社會治安所生危害非
    輕，惟念其犯後尚能坦承犯行，已見悔意，及其患有精神官
    能症等一切情狀，量處如主文所示之刑，並諭知罰金刑如易
    服勞役之折算標準。末查被告前未曾因故意犯罪受有期徒刑
    以上刑之宣告，有臺灣高等法院被告前案紀錄表附卷可按，
    其因一時失慮致罹刑典，犯後對於其行為已深表悔意，主動
    向警方自首並願接受裁判，足徵其確有改過遷善之真意，被
    告經此偵審程序之教訓後，應能知所警惕，而無再犯之虞，
    本院認對被告所處之刑以暫不執行為適當，爰併予宣告緩刑
    4 年，另審酌被告持有具殺傷力槍、彈之行為已危害社會秩
    序，為確實使被告有正確之法律觀念，並提供必要之協助及
    督促，認有加以追蹤觀護之必要，併依刑法第93條第1 項之
    規定宣告緩刑期間付保護管束，以啟自新，並收緩刑之實效
    。
四、扣案具有殺傷力之制式手槍1支（含彈匣1個）係屬非經許可
    不得持有之違禁物，不問屬於犯人與否，均應依刑法第38條
    第1項第1款之規定宣告沒收之；另扣案已擊發之制式彈殼15
    顆，已不具子彈功能及殺傷力，非槍砲彈藥刀械管制條例所
    稱之子彈，均不另宣告沒收。
據上論斷，應依刑事訴訟法第299條第1項前段，槍砲彈藥刀械管
制條例第7條第4項、第12條第4項、第18條第1項前段，刑法第11
條前段、第55條、第42條第3項、第74條第1項第1款、第38條第1
項第1款、第93條第1項，判決如主文。
本案經檢察官甲○○到庭執行職務
中    華    民    國    97    年    4    月    28     日
                  刑事第三庭審判長法  官  鄭景文
                                  法  官  黃永定
                                  法  官  林淑鳳
以上正本證明與原本無異。
如不服本判決應於收受本判決後10日內向本院提出上訴書狀，其
未敘述上訴理由者，並得於提起上訴後10日內向本院補提理由書
狀（均須按他造當事人之人數附繕本）「切勿逕送上級法院」。
中    華    民    國    97    年    4    月    28     日
                                  書記官  郭廷耀
附錄論罪法條
槍砲彈藥刀械管制條例第7條第4項
未經許可，持有、寄藏或意圖販賣而陳列第 1 項所列槍砲、彈藥
者，處 5 年以上有期徒刑，併科新台幣 1 千萬元以下罰金。
槍砲彈藥刀械管制條例第12條第4項
未經許可，持有、寄藏或意圖販賣而陳列子彈者，處 5 年以下有
期徒刑，併科新台幣300萬元以下罰金。


司法院資訊處製作；財團法人民間司法改革基金會備份。
